最高法院刑事判決　　　　　　　　　　　　　　　九十三年度台上字第三六００號
　　上　訴　人　台灣高等法院檢察署檢察官
　　被　　　告　乙○○
　　　　　　　　甲○○改名周.
右上訴人因被告等偽造文書等罪案件，不服台灣高等法院中華民國九十年六月二十七
日第二審判決（九十年度上訴字第一三０三號，起訴案號：台灣台北地方法院檢察署
八十八年度偵字第一七五二二號），提起上訴，本院判決如左：
    主  文
原判決撤銷，發回台灣高等法院。
    理  由
本件原判決維持第一審諭知被告乙○○、甲○○（改名周妤珊）二人無罪之判決，駁
回檢察官在第二審之上訴，固非無見。
惟查：(一)、依卷內之奇高企業有限公司（以下簡稱奇高公司）登記資料載示，奇高公
司於民國（下同）八十一年四月成立時，共有高建發、陳明玉、乙○○、甲○○、高
美蓮五位股東，公司負責人則由高建發擔任，八十五年八月間公司負責人變更為甲○
○。八十六年二月間高建發、陳明玉、高美蓮三人退出奇高公司，改由陳富田、周彩
蜜、張素貞三人加入，公司負責人則仍由甲○○擔任（見偵字卷第三十九至五十五頁
）。而對於奇高公司負責人於八十五年八月間公司負責人何以由高建發變更為甲○○
一事，股東陳明玉、高美蓮二人於偵查中均稱不知其情（見偵字卷第六十八頁），且
高美蓮於原審九十年六月八日調查時更已明確證稱：「（奇高公司章程變更，負責人
變更你是否知悉？是否經過你的同意？）不清楚，當時我已經沒有上班了。當時被告
乙○○請張素貞接替我的位子。股東變更並未通知我，也沒有經過我的同意。」等語
（見原審卷第七十頁正面），倘若無訛。則陳明玉與高建發係夫妻關係，陳明玉既不
知公司負責人變更，衡情焉得遽認高建發知悉且同意其事，尤其股東陳明玉與高美蓮
二人既均不知甲○○變更為奇高公司負責人，則所謂經全體股東之同意云云，即非無
疑。實情若何？尚屬未明，自仍有待再詳加審究研求明白。原審未見及此，對於此不
利於被告等之證據，恝置不論，於判決理由內亦未加以說明，於法已難謂無違。(二)、
次按有限公司每屆營業年度終了，董事應依公司法第二百二十八條之規定造具各項表
冊，分送各股東，請其承認，公司法第一百十條第一項定有明文。本件依上開奇高公
司登記資料所載，八十五年八月間，奇高公司之董事由高建發變更為甲○○，則八十
五年營業年度終了後，依法應由新任董事甲○○造具各項表冊，分送各股東，請其承
認。倘被告甲○○有依法行事，以其新任董事身分造具名冊，送各股東承認，則公司
負責人之變更，衡情自無可能有所隱瞞，況高建發果有何異議，其亦可立即查覺提出
異議，而加以爭執。原審未就該公司八十五、八十六年等營業年度之營業報告書、資
產負債表等表冊予以查核究明真相，遽行判決，不無速斷，亦難謂無未盡證據必要調
查能事之違法。(三)、再按有限公司股東出資之轉讓，須交付股單，並於公司設立登記
後為之。卷查依奇高公司上開登記資料之記載，八十五年八月間，奇高公司之董事由
高建發變更登記為甲○○，而於八十六年二月間，原股東高美蓮新台幣（以下同）五
十萬元之出資讓由張素貞承受，是以高美蓮退出奇高公司，改由張素貞加入成為新股
東，另股東高建發二百萬元之出資，其中一百五十萬元讓由甲○○承受，其餘五十萬
元則由被告乙○○承受。揆諸上揭說明，出資轉讓之同時，依規定應有股單之交付；
另陳明玉出資轉讓予周彩蜜部分，亦應如是，方與法制相符。為明真相，自有再進一
步查核勘驗張素貞及被告乙○○、甲○○三人公司股單有無交付之必要，並藉以瞭解
高美蓮、高建發二人確否曾同意將出資轉讓給張素貞、乙○○、甲○○三人之真偽。
原審對此與案情攸關之重要事項未為必要之調查，即率予判決，自屬速斷，並不足以
昭折服。依上所述，檢察官上訴意旨執此指摘原判決不當，非無理由，應認有撤銷發
回更審之原因。
據上論結，應依刑事訴訟法第三百九十七條、第四百零一條，判決如主文。
中　　　華　　　民　　　國　　九十三　　年　　　七　　　月　　 十五 　　日
                              最高法院刑事第十庭
                                  審判長法官  呂　潮　澤
                                        法官  白　文　漳
                                        法官  吳　昆　仁
                                        法官  孫　增　同
                                        法官  吳　昭　瑩
      右正本證明與原本無異
                                              書  記  官
中　　　華　　　民　　　國　　九十三　　年　　　七　　　月　　二十六　　日
                                                                        Ｌ
